【裁判字號】    92,訴,506
【裁判日期】    920513
【裁判案由】    毒品危害防制條例
【裁判全文】
臺灣臺中地方法院刑事判決                          九十二年度訴字第五六號
    公  訴  人  臺灣臺中地方法院檢察署檢察官
    被      告  甲○○
右列被告因違反毒品危害防制條例案件，經檢察官提起公訴（九十二年度毒偵字第二
二五號），本院判決如左：
    主  文
甲○○連續施用第一級毒品，累犯，處有期徒刑壹年貳月。扣案之海洛因壹袋（內含
柒包，合計淨重肆點肆柒公克，包裝重壹點肆伍公克）沒收銷燬之。被訴施用第二級
毒品部分免訴。扣案之安非他命壹包（內含參小包，合計淨重伍點貳公克，包裝重壹
點陸壹公克）沒收銷燬之。
    事  實
一、甲○○前於民國八十七年間，因違反毒品危害防制條例案件，經本院以八十八年
    度訴字第二四八號判決判處施用第二級毒品，處有期徒刑四月，施用第一級毒品
    ，處有期徒刑六月，應執行有期徒刑八月確定，甫於八十九年十月二十三日執行
    完畢。又曾於八十七年間因違反毒品危害防制條例案件，經本院裁定送觀察、勒
    戒後，因認無繼續施用毒品之傾向，由臺灣臺中地方法院檢察署檢察官於八十七
    年九月二十二日、八十七年九月二十八日，各以八十七年度偵字第一九三一三、
    一九七七五號為不起訴處分確定；復於八十七年間因上述本院八十八年度訴字第
    二四八號違反毒品危害防制條例案件，經本院裁定送觀察、勒戒，因有繼續施用
    毒品傾向，再經本院裁定送戒治處所施以強制戒治一年，嗣於八十八年八月十一
    日以八十八年度毒聲字第四八八一號裁定停止戒治付保護管束，而於八十八年十
    二月十日強制戒治執行期滿；再於九十年間因施用第一、二級毒品案件，經臺灣
    臺中地方法院檢察署以九十年度毒偵字第七九二號起訴，嗣經本院以九十年度訴
    字第六七三號案件各判處有期徒刑一年及七月，應執行有期徒刑一年四月，並經
    臺灣高等法院臺中分院於九十年六月二十日以九十年度上訴字第八七九號判處上
    訴駁回確定，甲○○並因該案經本院以九十年度毒聲字第五五七號裁定強制戒治
    ，經執行後，再經本院於九十年九月二十八日以九十年度毒聲字第四八三六號裁
    定停止強制戒治付保護管束，至九十一年二月一日強制戒治執行期滿。詎甲○○
    復於前開停止強制戒治付保護管束期間，即於九十年十一月五或六日某時，又施
    用第二級毒品安非他命，經本院於九十二年一月二十八日判處有期徒刑六月，如
    易科罰金，以三百元折算一日，現正於臺中戒治所執行強制戒治中。惟其猶不知
    悔改，復基於施用第一級毒品海洛因之概括犯意，自綽號「小陳」成年男子處買
    得毒品後，自九十年十二月底某時起至九十二年一月九日凌晨十二時許止，在其
    上揭臺中市住處及臺中市○○街朋友住處等處，以將第一級毒品海洛因摻在香煙
    中吸食之方式，約每二、三星期施用一次，連續施用第一級毒品海洛因多次，嗣
    為警於九十二年一月十日零時三十分許，在臺中市○○路與中美街口盤檢查獲，
    並當場查扣第一級毒品海洛因一袋（內含七包）合計淨重四．四七公克（包裝重
    一．四五公克）。
二、案經臺中市警察局移請臺灣臺中地方法院檢察署檢察官偵查起訴。
    理  由
壹、有罪部分：
一、訊據被告甲○○對於在右揭時、地有連續施用第一級毒品海洛因多次之事實坦承
    不諱，且其於九十二年一月十日為警查獲所採之尿液經送請中山醫學大學附設醫
    院藥物濫用檢測中心檢驗結果，確呈嗎啡之陽性反應，此有該中心尿液檢驗報告
    一紙在卷可稽（見本院卷第十九頁），又如事實欄所示之扣案粉末一袋（內含七
    包），經送請法務部調查局檢驗結果，確含有第一級毒品海洛因成分，合計淨重
    四．四七公克（包裝重一．四五公克），此有該局鑑定通知書一紙附卷可稽（見
    本院卷第三四頁），足認被告之自白與事實相符。又被告前曾於八十七年間因違
    反毒品危害防制條例案件，經本院裁定送觀察、勒戒後，因認無繼續施用毒品之
    傾向，由臺灣臺中地方法院檢察署檢察官以八十七年度偵字第一九三一三號為不
    起訴處分確定；復於八十七年間因上述本院八十八年度訴字第二四八號違反毒品
    危害防制條例案件，經本院裁定送觀察、勒戒，因有繼續施用毒品傾向，再經本
    院裁定送戒治處所施以強制戒治一年，嗣於八十八年八月十一日以八十八年度毒
    聲字第四八八一號裁定停止戒治付保護管束，而於八十八年十二月十日強制戒治
    執期滿；再於九十年間因施用第一、二級毒品案件，經臺灣臺中地方法院檢察署
    以九十年度毒偵字第七九二號起訴，嗣經本院以九十年度訴字第六七三號案件各
    判處有期徒刑一年及七月，應執行有期徒刑一年四月，並經臺灣高等法院臺中分
    院以九十年度上訴字第八七九號判處上訴駁回確定，被告並因該案經本院以九十
    年度毒聲字第五五七號裁定強制戒治，經執行後，再經本院於以九十年度毒聲字
    第四八三六號裁定停止強制戒治付保護管束，至九十一年二月一日強制戒治執行
    期滿。復於前開停止強制戒治付保護管束期間，又施用第二級毒品安非他命，經
    本院於判處有期徒刑六月確定，現正於臺中戒治所執行強制戒治中等情，亦有臺
    灣臺中地方法院檢察署八十七年度偵字第一九三一三號不起訴處分書、本院八十
    八年度訴字第二四八號、九十二易緝字第三四號判決、臺灣臺中地方法院檢察署
    刑案資料查註紀錄表及臺灣高等法院被告全國前案紀錄表附卷足參。本件事證明
    確，被告犯行堪以認定。
二、核被告所為，係犯毒品危害防制條例第十條第一項施用第一級毒品罪。被告為供
    施用而持有第一級毒品海洛因，其持有之低度行為，已為施用之高度行為所吸收
    ，不另論罪。被告先後多次施用第一級海洛因之犯行，時間緊密，且觸犯構成要
    件相同之罪，顯係基於概括犯意反覆為之，為連續犯，應依刑法第五十六條規定
    ，論以一罪，並加重其刑。又被告前於八十七年間，因毒品案件，經臺灣臺中地
    方法院檢察署檢察官以八十七年度偵字第一九三一二、二五八九○、二五八九二
    號提起公訴，並經本院以八十八年度訴字第二四八號判決判處施用第二級毒品，
    處有期徒刑四月，施用第一級毒品，處有期徒刑六月，應執行有期徒刑八月確定
    ，甫於八十九年十月二十三日執行完畢，有臺灣臺中地方法院檢察署刑案資料查
    註紀錄表及臺灣高等法院被告全國前案紀錄表在卷足參，其於五年內再犯本件有
    期徒刑以上之罪，為累犯，應依刑法第四十七條規定，遞加重其刑。爰審酌被告
    前因施用毒品犯行曾經觀察、勒戒，尚在假釋併付保護管束中，竟又再施用毒品
    不輟，無視於毒品對於自身健康之戕害及國家對於杜絕毒品犯罪之禁令，惡性非
    輕，復斟酌被告坦承犯行，犯後態度尚稱良好，再本於施用毒品犯罪之人亦為「
    病人」之考量，且其若施以長時間戒治處遇，已足達到科以刑罰之「特別預防」
    機制等一切情狀，量處如主文所示之刑。末查，扣案之第一級毒品海洛因一袋（
    內含七包）合計淨重四．四七公克（包裝重一．四五公克），為毒品危害防制條
    例第二條第二項第一款所指之毒品，爰依同條例第十八條第一項前段規定，不問
    屬於犯人與否，宣告沒收銷燬之。
貳、免訴部分：
一、公訴意旨另謂：被告基於概括犯意，自九十年十二月起至九十二年一月九日二十
    三時止，連續在臺中市○區○○路八十八號四樓住處等處，施用第二級毒品安非
    他命多次，嗣為警於九十二年一月十日零時三十分許，在臺中市○○路與中美街
    口盤檢查獲，並當場查扣第二級毒品安非他命一包（內含三小包）合計淨重五．
    二公克（包裝重一．六一公克），因認被告涉犯毒品危害防制條例第十條第二項
    施用第二級毒品罪嫌。
二、按案件曾經判決確定者，應諭知免訴之判決，刑事訴訟法第三百零二條第一款定
    有明文。又訴訟上所謂一事不再理之原則，關於實質上一罪或裁判上一罪，亦均
    有其適用，最高法院六十年臺非字第七七號亦著有判例，可資參照。
三、查本件被告被訴施用第二級毒品罪名，業經本院於九十二年一月二十八日以九十
    二年度易緝字第三四號判決判處有期徒刑六月確定，有該判決書附卷可證，並經
    本院調取該卷宗核閱屬實，依照前開說明，本案與前開案件有裁判上一罪之關係
    ，自為前案確定判決效力所及，自應諭知免訴之判決。
四、又沒收雖屬於從刑之一種，原則上非有主刑之存在不得單獨為之，惟違禁物依刑
    法第四十條之規定得單獨宣告沒收，法院縱為無罪、免訴、不受理之判決亦得單
    獨宣告之。（七六、十、二七廳刑一字第一九五○號函參照）經查：本件扣案
    之粉末，經送請法務部調查局檢驗結果，確含有第二級毒品安非他命成分，合計
    淨重五．二公克（包裝重一．六一公克），此有該局鑑定通知書一紙附卷可稽（
    見本院卷第三五頁），是本件扣案之第二級毒品安非他命一包（內含三小包）合
    計淨重五．二公克（包裝重一．六一公克），為毒品危害防制條例第二條第二項
    第二款所指之毒品，自屬違禁物無疑，依上開說明，爰依同條例第十八條第一項
    前段規定及刑法第四十條規定，不問屬於犯人與否，併予宣告沒收銷燬之。
據上論斷，應依刑事訴訟法第二百九十九條第一項前段、第三百零二條第一款，毒品
危害防制條例第十條第一項、第二十條第三項前段、第十八條第一項前段，刑法第十
一條、第五十六條、第四十七條、第四十條，判決如主文。
本案經檢察官張添興到庭執行職務。
中      華      民      國    九 十 二    年     五    月     十 三     日
                                    臺灣臺中地方法院刑事第七庭
                                     審判長法  官  夏  一  
                                           法  官  陳  卿  和
                                           法  官  蔡  美  華
右正本證明與原本無異。
如不服本判決，應於判決送達後十日內向本院提出上訴狀，上訴於臺灣高等法院臺中
分院( 須附繕本 )。
                                           書記官
中      華      民      國    九 十 二    年     五    月     十 六     日
附錄論罪科刑法條
毒品危害防制條例
第十條第一項：施用第一級毒品者，處六月以上五年以下有期徒刑。
第十條第二項：施用第二級毒品者，處三年以下有期徒刑。


司法院資訊處製作；財團法人民間司法改革基金會備份。
